【裁判字號】    89,交易,564
【裁判日期】    900705
【裁判案由】    過失傷害
【裁判全文】
臺灣板橋地方法院刑事判決                        八十九年度交易字第五六四號
    公  訴  人  臺灣板橋地方法院檢察署檢察官
    被      告  丙○○
    選任辯護人  洪珮琪
右列被告因過失傷害案件，經檢察官提起公訴（八十九年度偵字第九八一二號），本
院判決如左：
    主      文
丙○○因過失傷害人，處有期徒刑貳月，如易科罰金，以參佰元折算壹日。
    事      實
一、丙○○於民國八十九年三月二十一日上午七時四十分許，駕駛車牌號碼ＷＤ－五
    四六六號自用小客車，欲自臺北縣永和市○○路五十九號前路肩順向起駛，由永
    和往中和方向行進，本應注意汽車起步前，應注意前後左右有無車輛行人，並應
    讓行進中之車輛行人優先通行，依當時情況亦非不能為此注意，竟疏未注意其車
    輛後方有無來車，並讓行進中之車輛行人優先通行，即貿然起步行進，向左駛入
    車道，適有甲○○騎乘車牌號碼ＧＧＫ－五○六號重型機車由臺北縣永和市○○
    街左轉中正路後沿中正路由永和往中和方向車道行進，駛近尚未起步之丙○○所
    駕駛前開自用小客車車身左側，猝遇丙○○貿然駕車起步，閃避不及，致其機車
    右後車身與丙○○所駕駛前開自用小客車左前後視鏡及前保險桿左側邊發生擦撞
    ，甲○○因而人車倒地，受有左肩、左手肘、雙膝多處挫傷及頭部外傷合併左眼
    挫傷等傷害。
二、案經甲○○訴由臺北縣警察局永和分局報請臺灣板橋地方法院檢察署檢察官偵查
    起訴。
    理      由
一、訊之被告丙○○固不諱於右揭時、地與被害人甲○○所騎乘之機車發生碰撞等情
    ，惟矢口否認有何過失，辯稱：伊當時看汽車後視鏡及轉頭查看，加上後方交岔
    路口為紅燈並無來車後，才準備起步行駛，車子一起駛即遭被害人騎乘之機車撞
    及汽車左側後視鏡，又被害人係由民光街左轉至中正路，並非直行車，故伊從汽
    車後照鏡無從發現被害人，且被害人所騎乘機車右後方之刮痕，係拖地所造成，
    並非與伊車輛碰撞所致，是就本件道路交通事故之發生，伊並無過失可言，又被
    害人雖指稱本件道路交通事故造成其左眼視網膜破裂，然於當日就診時，僅見其
    受有左眼挫傷，事故發生後，其所戴眼鏡鏡片亦均在鏡框內，並未脫離，足證其
    左眼視網膜破裂非本件道路交通事故所造成云云；經查：右揭事實，迭據被害人
    甲○○於警訊、偵查及本院審理時指訴不移（見偵查卷第五頁至第六頁、第十八
    頁反面、第四十頁反面及本院八十九年十一月三十日、九十年三月五日、九十年
    五月三十一日訊問筆錄），並有與其指述相符之道路交通事故調查報告表、車損
    與現場照片二十五幀、財團法人國泰綜合醫院診斷證明書及事發當日由被告出具
    自承其因未察覺左後方來車致本件道路交通事故發生之證明書等存卷可資佐證，
    又系爭道路交通事故發生地點為臺北縣永和市○○路五十九號處，距離中正路與
    民光街交岔路口約有三十三公尺，此經本院到場履勘丈量無誤，有本院九十年二
    月二十日勘驗筆錄在卷足稽，又本件道路交通事故發生時，前開交岔路口中正路
    方向燈號為紅燈，亦據被告供明（見本院九十年三月五日訊問筆錄）；按汽車起
    步時，應注意前後左右有無車輛行人，並應讓行進中之車輛行人優先通行，道路
    交通安全規則第八十九條第一項第六款定有明文，此為汽車駕駛人駕車起步時應
    盡之注意義務，次觀卷內道路交通事故調查報告表繪示，事故發生時天候晴，光
    線日間自然光線，道路型態為直路，視距良好，路面乾燥、無障礙物（見偵查卷
    第八頁），是依當時情形，亦無不能注意之情事，此際倘被告能盡其注意義務，
    於駕車起步時能注意前後左右有無車輛行人，並讓行進中之車輛行人優先通行，
    被害人當能通行無礙，詎其疏於注意，貿然駕車起步，以致肇事，造成被害人受
    有左肩、左手肘、雙膝多處挫傷及頭部外傷合併左眼挫傷，被告有過失，及其過
    失與被害人所受傷害間，有相當因果關係，均至為灼然；被告雖辯稱被害人由民
    光街左轉至中正路時，並非直行車，伊無法從汽車後照鏡發現被害人云云，然而
    系爭道路交通事故發生時間為上午七時四十分許，恰為上班時間，地點又在臺北
    縣永和市○○路五十九號，屬市區○○路段，雙向車輛來往紛雜，該處與其後方
    之中正路與民光街交岔路口相距復達三十三公尺，被害人既由民光街左轉進入中
    正路車道行駛，殆無可能無視中正路中和往永和方向車道車流，捨經交岔路口左
    轉進入中正路，逕橫越中正路中和往永和方向車道直抵中正路五十九號前，始沿
    中正路往中和方向直行，縱使被害人由前開路口左轉駛入中正路之行車路徑乃如
    被告自繪之車禍現場說明圖箭頭所示（附於卷內八十九年十一月三十日被告答辯
    狀尾），由於被告之汽車非自前開交岔路口處起駛，被害人騎乘之機車左轉後仍
    需直行相當距離方接近被告起駛處，兩車相對位置依舊是告訴人機車沿被告車輛
    之左後方駛近，被告當有加以注意之義務及可能，此際被告倘能盡其注意義務，
    兼視照後鏡及轉頭謹慎察看，要無不見被害人自左後方駛近之理，被告拗執當時
    路口為紅燈，後方並無來車，被害人騎乘之機車又非直行車，無從由照後鏡發現
    被害人云云為辯，顯然失實，無可置信；另證人即被告之配偶劉靜芝固證稱伊坐
    在被告駕駛車輛之右前座，車子開沒多久即聽到碰撞聲，看到告訴人之機車撞及
    被告汽車左側後視鏡，碰撞前沒有看到告訴人等語（見本院九十年二月二十日訊
    問筆錄），惟證人劉靜芝既為被告之配偶，其證言難免偏頗，已難遽信，況其於
    事故發生時，既坐在汽車右前座，除非刻意扭頭向左、後方探視，根本無從察覺
    車身左後側路況，抑且其實際上又不負擔駕車及注意四周狀況之責，尤難期其就
    車輛周邊狀況詳為觀察，是其於本件道路交通事故發生前，有無自車內察看車輛
    四周，及能否看清楚左後方有無來車，胥屬可疑，是其關於碰撞前未看見告訴人
    之證言，自未足資為有利於被告認定之論據；本件道路交通事故前經公訴人送請
    鑑定及本院送請覆議結果，均認被告駕駛自用小客車由路邊起駛未讓行進中車輛
    先行為肇事原因，有臺灣省臺北縣區車輛行車事故鑑定委員會八十九年八月三十
    一日北鑑字第八九六四九號鑑定意見書及臺灣省車輛行車事故覆議鑑定委員會九
    十年一月二日府覆議字第八九二二七Ｏ號函在卷可憑，與本院認定之事實相符，
    可供參考；綜上，被告所辯，無非推諉卸責之詞，不足採信，本案事證明確，被
    告犯行堪予認定，應依法論科。
二、核被告丙○○所為，係犯刑法第二百八十四條第一項前段之過失傷害罪。公訴人
    認被害人因此所受傷害，尚有左眼視網膜破孔併局部視網膜剝離云云，固非無見
    ，惟被告丙○○堅決否認被害人左眼視網膜剝離之傷害係伊所造成，並辯稱：事
    故發生後告訴人之眼鏡鏡片均在鏡框內並未脫離，且被害人車禍當日就診時亦僅
    發現有左眼挫傷等語，與偵查卷內八十九年四月十二日財團法人國泰醫院診斷證
    明書所載內容相符，而被害人眼鏡鏡片於事故發生後，均在鏡框內，並未脫離，
    亦據證人乙○○及陳志成等證述明確（見本院九十年六月二十一日審判筆錄），
    參以外力傷害及視網膜退化皆為造成視網膜剝離之危險因子，而被害人早於八十
    二年二月五日即已檢查出雙眼退化，且右眼合併裂孔並於八十三年二月十五日進
    行雷射手術，此次左眼裂孔合併侷限性網膜剝進，係因視網膜退化或外力傷害所
    造成皆有可能等情，亦有財團法人國泰綜合醫院九十年四月二十四日（九十）管
    歷字第三五三號函及財團法人長庚醫院九十年三月三十日（九十）長庚院法字第
    Ｏ二Ｏ五號函在卷足參，此外，公訴人亦未提出其他足以證明被害人因系爭道路
    交通事故而致左眼視網膜破孔併局部視網膜剝離傷害之證據以供調查，即難僅憑
    告訴人即被害人甲○○片面之指訴，即認定其因本件事故尚受有左眼視網膜破孔
    併局部視網膜剝離之傷害無訛，茲以此部分傷害情形與前揭經論罪屬實之犯行間
    ，具有單純一罪之關係，即毋庸另為無罪之諭知，併此敘明。爰審酌被告駕車起
    駛未注意後方有無來車，並讓其先行，即貿然起駛，肇致被害人成傷，駕駛態度
    輕率，過失程度非輕，甚為可訾，應予非難，兼衡被告無不良素行、被害人所受
    傷勢，及被告犯後態度等一切情狀，量處如主文所示之刑，資為懲儆；又被告行
    為後，刑法第四十一條於九十年一月四日修正，同年月十日經總統公布施行，其
    規定：「犯最重本刑為五年以下有期徒刑以下之刑之罪，而受六個月以下有期徒
    刑或拘役之宣告，因身體、教育、職業、家庭之關係或其他正當事由，執行顯有
    困難者，得以一元以上三元以下折算一日，易科罰金。但確因不執行所宣告之刑
    ，難收矯正之效，或難以維持法秩序者，不在此限。」「併合處罰之數罪，均有
    前項情形，其應執行之刑逾六月者，亦同」，前述易科罰金之折算標準，另已據
    罰金罰鍰提高標準條例第二條前段規定，就其原定數額提高為一百倍折算一日，
    按照刑法第二條第一項前段規定，就被告所受宣告之刑，自應依前引修正後之刑
    法第四十一條第一項前段規定，諭知易科罰金之折算標準。
據上論結，應依刑事訴訟法第二百九十九條第一項前段，刑法第二百八十四條第一項
前段、第二條第一項前段、第四十一條第一項前段，罰金罰鍰提高標準條例第一條前
段、第二條，判決如主文。
本案經檢察官許景森到庭執行職務。
中      華      民      國     九十     年      七      月      五      日
                                    臺灣板橋地方法院交通法庭
                                        法    官  蔡  新  毅
右正本證明與原本無異。
如不服本判決，應於判決送達後十日內，向本院提出上訴狀。
                                        書 記 官  謝  麗  秋
中      華      民    國     九十     年      七      月      五      日
※附錄本案論罪科刑法條全文※
刑法第二百八十四條：
因過失傷害人者，處六月以下有期徒刑、拘役或五百元以下罰金。致重傷者，處一年
以下有期徒刑、拘役或五百元下罰金。
從事業務之人，因業務上之過失傷害人者，處一年以下有期徒刑、拘役或一千元以下
罰金。致重傷者，處三年以下有期徒刑、拘役或二千元以下罰金。


司法院資訊處製作；財團法人民間司法改革基金會備份。
